【裁判字號】    95,訴,79
【裁判日期】    951031
【裁判案由】    偽造文書等
【裁判全文】
臺灣臺北地方法院刑事判決                95年度訴字第79號
公  訴  人  臺灣臺北地方法院檢察署檢察官
被      告  乙○○
                      樓之1
選任辯護人  莊秀銘律師
            姚本仁律師
            甘義平律師
上列被告因偽造文書等案件，經檢察官提起公訴（94年度偵字第
7923號）及移送併辦（95年度偵字第3433號），本院判決如下：
    主    文
乙○○連續行使偽造私文書，足以生損害於公眾及他人，處有期
徒刑貳年。未扣案之如附表三編號一至六所示持卡人存根聯，及
丁○○中國信託商業銀行股份有限公司ＴＡＩＰＥＩ一○一聯名
卡背面「丁○○」之署押各壹枚均沒收。
    事    實
壹、乙○○明知自己經濟拮据，並無還款能力，亦無按期全額清
    償銀行信用卡債務或現金卡貸款之能力，而於下列犯罪時間
    、及地點，基於意圖為自己不法所有或行使偽造私文書之概
    括犯意，而為下列詐欺或行使偽造私文書之犯行：
一、乙○○於民國九十一年間，任職於設址在台北市中山區○○○路八五巷八六號之道生幼稚園，與甲○○為同事。九十一
    年十二月間某日，明知並無以較低利息償還貸款之優惠，竟
    向甲○○佯稱可以較低之利息，代其償還萬泰商業銀行股份
    有限公司（下稱萬泰銀行）現金卡（卡號：0000000
    00000號）貸款，致甲○○陷於錯誤，交付其於九十一
    年五月七日自行申請之萬泰銀行現金卡，並告知現金卡密碼
    。乙○○取得甲○○之萬泰銀行現金卡後，分別於附表一所
    示之時間、銀行自動提款機，連續將該現金卡插入各該銀行
    所設之自動提款機並輸入密碼，致自動提款機辨識系統陷於
    錯誤，誤認係真正持卡人預借現金，而以此不正方法由各該
    自動付款設備詐取現金，僅每月繳交新台幣（下同）一千元
    至六千元不等之最低應繳金額，使甲○○未能即時察覺有異
    ，至九十三年十二月八日止，向萬泰銀行詐得三十二萬一千
    六百元，扣除最低應繳金額，尚有二十七萬九千九百八十五
    元未付，得手後花用殆盡。嗣甲○○於九十四年一月十二日
    下午一時三十分許接獲萬泰銀行人員通知催繳上開款項，始
    發覺上情。
二、乙○○與丁○○在道生幼稚園即為同事，乙○○於九十二年
    間離開道生幼稚園後，在九十二年八月十二日起至九十三年
    一月十五日止任職於台北市○○路九九號九樓之「幼發拉底
    兒童托育中心附設托兒所」（下稱幼發拉底托兒所），擔任
    保育員，並介紹丁○○一同至該托兒所任職。
  (一)乙○○因自己經濟狀況不佳，而向其助理老師丁○○稱辦理
    現金卡可以領取核卡禮為由，由丁○○分別於附表一所示之
    時間申辦萬泰銀行、中華商業銀行股份有限公司（下稱中華
    銀行）、大眾銀行股份有限公司圓山分行（下稱大眾銀行）
    及台新國際商業銀行股份有限公司（下稱台新銀行）申辦現
    金卡，經丁○○同意後，將上開四銀行現金卡及密碼交付乙○○自行提領現金使用。乙○○雖每月以繳交新台幣（下同
    ）七百元至六千元不等之最低應繳金額，以維持現金卡債信
    良好之假象，並於如附表二所示之詐領時間內，詐取四十三
    萬三千二百六十二元，扣除最低應繳金額後，詐騙上開四家
    銀行，共計三十七萬八千九百零四元。
  (二)乙○○於九十二年九月十七日，偕同丁○○至設址於台北市
    ○○○路二段八八號一樓中國信託商業銀行股份有限公司城
    東分行（下稱中國信託）申辦ＴＡＩＰＥＩ一○一聯名卡，
    由丁○○親自填寫信用卡申請書，因丁○○不欲讓家人得知
    其申辦信用卡，故乙○○提議丁○○在帳單及信用卡寄送地
    址之居住地址欄填寫臺北市松山區○○○路○段三三五巷二
    三號六樓之二六乙○○斯時之居所地址，並請乙○○於銀行
    核卡後，將核發之信用卡轉交。惟乙○○於收到中國信託核
    發之信用卡（卡號：0000000000000000號
    及預借現金密碼之郵件，思持用該信用卡消費及預借現金，
    竟未通知丁○○領取，無故開拆該郵件後（未據告訴），基
    於變易持有為所有之為自己不法所有意圖，將上開丁○○之
    信用卡及預借現金密碼予以侵占入己。乙○○旋即承上述之
    為自己不法所有之意圖，完成開卡手續，並於該信用卡背面
    之持卡人簽名欄偽造「丁○○」之署押一枚，表示其與發卡
    銀行中國信託成立消費付款委託契約，於該信用卡有效期間
    內，有權使用該信用卡，及於使用時供特約商店核對持卡人
    身分之用，而偽造私文書後，隨即於附表三編號一至六所示
    之時間、商店，連續持該信用卡，向不知情之各該特約商店
    店員行使，簽帳消費購買商品，並連續冒用丁○○之名義，
    在各該信用卡簽帳單（複寫一式二聯）之「持卡人簽名」欄
    偽造丁○○之署押共計十二枚，表示其確認該等簽帳單記載
    之交易標的及金額，並向發卡銀行中國信託請求撥付消費款
    項予特約商店之意，而偽造該等簽帳單私文書後，持以交付
    各該店員而行使之，使店員於核對簽帳單之簽名與信用卡背
    面之簽名相符而陷於錯誤，誤信乙○○為真正持卡人，而同
    意其刷卡消費，並先後交付乙○○所購買之財物，上開特約
    商店並據該等簽帳單向中國信託請領簽帳款項，中國信託因
    誤認該卡確為丁○○本人簽帳消費，遂依各該次消費金額交
    付款項給該等特約商店；復於附表三編號七至十六所示之時
    間、銀行自動提款機，連續以輸入信用卡號、信用卡貸款密
    碼及預借現金數額之不正方法，刷卡預借現金，使該自動櫃
    員機之付款設備辨識系統誤認係信用卡申請名義人丁○○之
    真正借款，陷於錯誤而逕由自動付款機交付附表三編號七至
    十六所示之現金予乙○○並加收手續費，詐取金額共計五萬
    四千零三十二元，足生損害於信用卡發卡銀行之中國信託銀
    行、丁○○之社會經濟信用。嗣經中國信託電話通知丁○○
    催繳信用卡款項，始發覺上情。
三、乙○○又於九十三年十二月間至何丙○○（原名楊淑芬）任
    職之頌恩托兒所擔任老師，得知何丙○○有意拓展預防醫學
    之「毛髮檢測」業務及從事「瑜珈體操」教育工作，竟賡續
    上揭意圖為自己不法所有之犯意，於九十四年一月三十一日
    離職後，翌日即九十四年二月一日前往何丙○○位於臺北市
    文山區○○路○段七巷八弄一號四樓住處內，向何丙○○詐
    稱自己交遊廣泛，人脈豐沛，有助於提昇何丙○○之業績，
    且明知其配偶蘇聖智僅為臺灣警察專科學校工友，並無決定
    或推舉教職員之權限，竟向何丙○○騙稱其配偶為高級警官
    ，在警察學校擔任要職，若何丙○○願意提供金錢交由其疏
    通，定能為何丙○○在警察學校安插教導瑜珈之教職等語，
    致使何丙○○誤信為真，陸續依照乙○○指示，於附表四所
    示之時間及地點，持台新銀行、華南商業銀行股份有限公司
    （下稱華南銀行）、慶豐銀行股份有限公司（下稱慶豐銀行
    ）及中國信託等四家銀行信用卡，刷卡消費機車、金飾、機
    票、手機等物，並持中國信託、台新銀行、華南銀行、萬泰
    銀行之現金卡提領現金，交付乙○○使用，其間乙○○不斷
    騙稱已得警察學校總隊長朱德湘允諾給與教職，且有協助推
    廣毛髮檢測業務，並開立本票，以取信何丙○○，詎乙○○
    取得各該財物後，均作為自己私用，並未用於教職引薦、疏
    通等用途，亦未確實協助何丙○○推廣毛髮檢測業務，嗣於
    同年三月二十五日，乙○○再度前往何丙○○住處，並向何
    丙○○訛稱將代為繳交款項而取走所有銀行帳單，且開立本
    票三張，使何丙○○誤信為真，繼續以前開方式，交付財物
    予乙○○，共計八十二萬三千三百十八元，嗣因銀行催繳前
    揭款項，乙○○卻避不見面，何丙○○始悉受騙。
貳、案經甲○○、中國信託委由周宏玲及何丙○○分別訴由臺北
    市政府警察局中山分局、信義分局、文山第二分局報告臺灣
    臺北地方法院檢察署檢察官偵查起訴及移送併辦。
    理    由
壹、證據能力之認定：
一、人證部分：
    按被告以外之人於審判外之言詞或書面陳述，除法律有規定
    者外，不得作為證據，刑事訴訟法第一百五十九條第一項定
    有明文，此即學理上所稱之「傳聞證據排除法則」，而依上
    開法律規定，傳聞證據原則上固無證據能力，但如法律別有
    規定者，即例外認有證據能力。查本判決下列所引用之證人
    甲○○、丁○○及何丙○○於警詢及向檢察官所為之陳述屬
    於審判外之陳述，然證人甲○○已於九十四年十一月二十三
    日偵查中及本院九十五年七月十九日審理時、證人丁○○於
    九十五年八月三十日審理時、證人何丙○○於九十五年三月
    十三日偵查中及本院九十五年七月十九日審理時，已分別基
    於證人地位、經合法具結、並在賦予被告對質詰問機會之情
    形下為證述，則其前開陳述之警詢筆錄僅得作為彈劾證據，
    其他部分有證據能力。
二、書證部分：
    本判決下列所引用之發卡銀行信用卡或現金卡帳單部分，均
    為銀行承辦人員於業務上或通常業務過程中所須製作之紀錄
    文書或證明文書，查無其他顯有不可信之情況，且為被告所
    不爭執，故依刑事訴訟法第一百五十九條之四第二款之規定
    ，亦有證據能力。
貳、認定犯罪事實之證據：
一、訊據被告對於上揭時、地，使用證人甲○○、丁○○及現金
    卡提領現金，或自行以丁○○之名義刷卡購物，或由何丙○○持信用卡刷卡購物及使用現金卡貸款等事實均坦承不諱，
    惟矢口否認有何詐欺取財或行使偽造私文書等之犯行。辯稱
    ：
  (一)甲○○有欠伊十幾萬元，有甲○○親筆簽立之本票為證，所
    以答應用她萬泰銀行現金卡二十七萬元之額度內來抵債，甲○○並已使用七、八萬元。
  (二)丁○○也欠款五、六萬元，故答應用中國信託信用卡來抵債
    ，其他萬泰、中華、大眾及台新銀行四家銀行現金卡則是經
    丁○○同意而使用，與本案無關。
  (三)與何丙○○則是單純消費借貸關係，我們學校同事約定消費
    時使用何丙○○的信用卡刷卡，可以有折扣並累積點數，再
    將現金交給何丙○○。
二、查被告於任職幼發拉底托兒所期間，因財務周轉困難，而侵
    占學費一案，經本院於九十四年十一月七日以九十四年度易
    字第六二二號判決處侵占罪有期徒刑五月，緩刑二年確定。
    足證被告確實經濟拮据，而有不法所有之意圖。
三、使用甲○○萬泰銀行現金卡部分：
  (一)查被告坦承使用證人甲○○之萬泰銀行現金卡，而從自動付
    款機領取如附表一所示之金額等情，證人甲○○於本院審理
    中亦結證稱：親自申請萬泰銀行現金卡，在九十一年十二月
    以後之現金卡使用紀錄，是被告未經我同意所使用，因為當
    時我在道生幼稚園不方便出去繳款，她主動跟我說她有朋友
    在萬泰銀行，而且說她常常去銀行，可以幫我繳交，所以我
    就把現金卡交給她。之後被告她說每個月繳利息太高了，她
    先幫我清償，所以她就給我一張萬泰銀行清償申請書，然後
    請我在上面填資料並把卡片密碼給她，當時卡片在她身上，
    她問我卡片是否要直接剪掉，我說對，所以我才以為那張卡
    業已銷燬了，九十三年間，萬泰銀行人員打電話到我當時上
    班的京華城，通知我說現金卡尚有九千多元卡費沒有繳，我
    才發現現金卡並沒有剪掉而由被告使用，當天下午我就先去
    警局備案，然後警察先幫我掛失等語。（本院卷第八○至八
    一頁）。並有該卡之客戶交易明細表影本附卷足憑（九十四
    年度偵字第七九二三號卷第十九至二○頁）。又萬泰銀行之
    作業程序，客戶在首次使用現金卡後，會以簡訊通知客戶，
    其後使用現金卡提領現金，則無以電話或簡訊及電子郵件通
    知持卡人之服務，而自九十二年開始，持卡人在繳款日到期
    前一日及繳款到期日「當日若仍未繳款」時，該行始會以專
    人電話通知方式提醒持卡人繳款，有萬泰銀行九十五年六月
    二十七日泰通訴字第○九五○○○○二六五一號函及萬泰銀
    行東台北分行九十五年十月十二日泰東北字第○九五○○九
    ○二○五號函在卷可佐（本院卷第四九頁、第一六○頁）。
    而甲○○之現金卡債按月尚有繳納一千元至五千元不等之最
    低應繳金額，是依上述函文所示，萬泰銀行並不會由專人以
    電話通知持卡人即甲○○，故甲○○結證稱遲至九十三年間
    經銀行催繳始知被告使用伊申辦之現金卡等語，自應採信。
  (二)被告辯稱因與甲○○間之債權債務關係，由甲○○於九十二
    年二月十四日交付現金卡抵債云云，固提出同日由甲○○簽
    發之面額十萬五千八百七十九元之本票一紙（本院卷第一一
    四頁）為證，因證人甲○○否認該本票上之署押，經本院送
    內政部警政署刑事警察局鑑定結果，上開本票上之署押三枚
    確實與甲○○之右拇指指紋相符，有該局九十五年七月三十
    一日刑紋字第○九五○一一一二六五號鑑驗書附卷為證（本
    院卷第一一一至一一三頁），是被告辯稱甲○○尚欠被告十
    萬餘元，雖非子虛，然證人甲○○亦於偵查中結證稱：在我
    不知道被告使用我的現金卡時，我與被告有債權債務關係，
    之前我消費時，他都說沒關係，我先留著用，後來我才知道
    他是用我的現金卡幫我付錢等語（九十四年度偵字第七九二
    三號卷第八四頁），而該現金卡自九十一年十二月以後至九
    十二年二月十四日證人簽發本票時之間之交易紀錄，經本院
    核對上開現金卡之交易明細表，係於九十二年一月二日至九
    十二年二月十三日止，共計提領十萬五千元，核與上開本票
    之票面金額大致相符，是甲○○上開於偵查中證稱被告係使
    用現金卡來幫伊付錢等語，非屬虛枉，且縱然被告與證人間
    有債務關係，亦已於九十二年二月十四日結算，甲○○並簽
    立本票一紙為清償方法，要無再交付現金卡供被告任意使用
    之理，且甲○○至九十三年間始經由銀行通知而知悉現金卡
    有欠繳卡費之情形，顯然甲○○於九十一年十二月後，均未
    繳納現金卡卡費，若甲○○以現金卡交付被告作為抵債之方
    式，為何期間之最低應繳金額仍由被告繳款，是被告辯稱經
    由甲○○同意而使用，顯屬事後卸責之詞。被告向甲○○詐
    欺取得現金卡及密碼後，明知無支付能力而提領現金使用之
    犯行，自堪認定。
四、使用丁○○現金卡及信用卡部分：
  (一)使用丁○○之萬泰銀行、中華銀行、大眾銀行及台新銀行現
    金卡部分：本案公訴人於審理時擴張犯罪事實，而認被告盜
    用丁○○之上述四家銀行現金卡使用，訊據被告固坦承使用
    丁○○之上開四家銀行之現金卡，事後未能按期繳款等情，
    惟辯稱有經丁○○之同意而使用，並提出其與丁○○之協議
    書為證。查丁○○於附表一所示之時間申辦上開四家現金卡
    ，並於現金卡申請書上均留有0000000000號行動
    電話以供銀行聯絡，待領取或收到現金卡後，同意將現金卡
    交付被告使用，此有丁○○親筆所寫之協議書影本及四家銀
    行之現金卡申請書影本及借支、清償明細紀錄在卷為憑（本
    院卷第七四、一四七至一五六、一六二至一六八頁），丁○○身為幼教老師，對於協議書上所載「由乙方（即丁○○）
    同意方使用之」等淺顯字樣之意涵，當知之甚詳，且依照台
    新銀行九十五年九月十四日台新總法制字第○九五○○○○
    三二二六號函所載，該行現金卡持卡人於一天提領現金達三
    萬元以上，或一個月提領達三次及十次時，分別會發送簡訊
    通知客戶，繳款日前三個工作天，亦會發送簡訊提醒客戶繳
    款等情（本院卷第一四七頁），比對丁○○台新銀行現金卡
    之交易紀錄（本院卷第一四九頁），該卡曾於九十二年九月
    十六日當日合計由被告提領現金三萬元，加計九十二年九月
    十八日、二二日之提領，九十二年九月當月份累計提領四筆
    ，依台新銀行之作業程序會發送簡訊通知持卡人，故丁○○
    對該現金卡使用情形應已知悉。另外，依照中華銀行消費金
    融部九十五年九月十三日中銀消字第九五○六四七號函所載
    ，該行雖無寄送對帳單給現金卡持卡人，但屆繳款日前以寄
    發簡訊方式通知客戶繳款，若客戶於營業中即下午三點半以
    前提領，單筆金額五千元以上或當日累計金額達一萬元即寄
    發簡訊通知，另非營業中提領，則每次提領皆寄發簡訊通知
    等情（本院卷第一五○頁），比對中華銀行提供之丁○○現
    金卡交易紀錄，於九十二年五月二十三日、二十四日及九十
    二年十一月二十七日均符合上述寄發簡訊之情形，是丁○○
    亦應知悉被告使用中華銀行現金卡之情形。是公訴人認被告
    盜用丁○○上開四家銀行之現金卡一節，雖有誤會，然被告
    當時經濟困難，卻使用他人現金卡，僅繳納最低應繳金額以
    製造債信而連續詐騙銀行之犯行尚屬明確，仍應依法論處。
    至於丁○○雖同意被告使用現金卡，但並無證據證明有共同
    詐騙銀行之犯意，附此敘明。
  (二)使用丁○○之中國信託信用卡部分：
    被告坦承於附表三所示之時間、地點，以丁○○之名義偽造
    丁○○之署押而刷卡消費及預借現金等情，並有丁○○之信
    用卡申請書、中國信託出具之歷史帳單彙總查詢及消費明細
    表及被告於九十三年七月二十三日晚上八時十五分在自動付
    款機預借現金之照片影本在卷為憑（九十四年度偵字第一六
    ○九一號卷第四至四六頁）。被告雖辯稱：有經過丁○○之
    同意云云。經查：證人丁○○於本院審理中結證稱：九十二
    年九月十七日由被告陪同有到中國信託城東分行去申請台北
    一○一聯名信用卡，當時因為怕父母知道，被告表示可以在
    申請書上填寫被告位於台北市○○○路○段三三五巷二三號
    六樓之二六地址，申請當天銀行說信用卡尚未核發，我也沒
    看過這張信用卡，信用卡及帳單是寄到被告住的地方，我也
    沒有開卡，並未同意或授權被告於信用卡背面簽署「丁○○
    」之名，或使用該信用卡刷卡消費及預借現金，是到九十三
    年底銀行打電話通知，我才知道被告使用這張信用卡等語（
    本院卷第一二七至一二九頁）。再者，依照中國信託九十五
    年七月六日陳報狀所載（本院卷第五四頁），該行信用卡部
    分並未提供動用提領簡訊之服務，是丁○○雖於申請書上留
    有聯絡電話，亦無從得知被告使用信用卡之情形。此外，並
    有卷附被告與中國信託於九十四年八月十五日簽立之和解書
    影本（同上偵查卷第七頁）上，所載被告未經丁○○同意冒
    刷信用卡之字樣，可資查證。被告事後雖提出切結書一份，
    用以證明有經丁○○同意使用，然該切結書係被告自己所出
    具，難認有何信憑性，且若被告果經丁○○同意才使用，則
    被告與丁○○簽立上開有關萬泰銀行等四家銀行現金卡之協
    議書時，當可將有關中國信託信用卡部分一併記載於內，顯
    然丁○○確實不知中國信託信用卡遭被告冒用。故被告上揭
    所辯，顯屬事後卸責之詞，無從採信。被告未經丁○○同意
    開封丁○○之信用卡信封後，侵占丁○○之信用卡並冒刷消
    費及預借現金之犯行，自堪認定。
五、使用何丙○○信用卡及現金卡部分：
    被告辯稱與何丙○○（原名楊淑芬）僅係單純消費借貸關係
    ，然證人於本院審理中結證稱：被告跟我說她先生蘇聖智是
    警察學校講師，可以幫我引薦到警察學校到裡面當瑜珈老師
    及做毛髮檢測，並曾帶她先生去我家，拿出她先生的證件讓
    我相信她先生在警察學校，但她一直告訴我說從九十四年三
    月要約警察學校的總隊長出去吃飯，事後一再因故取消，從
    同年三月到五月這段期間，她一直帶我去刷卡買黃金、機車
    及她自己的衣服及她自己要的電腦，且還有預借現金，都是
    給被告用，她的理由是總隊長喜歡黃金、喝酒，且我要進去
    裡面作，要疏通管道，之後被告剪了她之前工作幼稚園的學
    生及老師的毛髮總共二十三件給我，所以我相信她有在幫我
    作推廣。我直接送到公司去做毛髮檢測，公司就要我繳錢，
    我就將錢繳到公司，然後我去向作的人收費，可是幼稚園的
    人說呂老師說這些是在做推廣，都是免費的。被告前後共開
    了八張商業本票給我，但從同年五月十四日之後我就找不到
    她，也無法聯絡。後來才發現她先生在警察學校當當廚房工
    友。因為我後來卡債付不出來，我喘不過氣，且都找不到她
    ，所以上網找警察學校校長處理，校長就請總隊長處理，總
    隊長就打電話給我約我見面說根本不認識被告及她先生等語
    （本院卷第九二至九四頁），並提出被告簽發之本票影本八
    張、附表三所示銀行信用卡及現金卡之帳單、威爾次原子分
    析資料表（毛髮檢測資料）等為證，且有慶豐銀行消費金融
    處信用卡部九十五年三月九日（九五）消卡險字第○七二號
    函附之楊淑芬信用卡、現金卡資料及九十四年一月至十月交
    易明細、萬泰銀行九十五年三月十四日泰消訴字第○九五○○○○○八九八號函附楊淑芬現金卡申請書及交易明細、台
    新銀行九十五年三月三十日台新總法制字第○九五○○○○○七四八號函附之何丙○○信用卡、現金卡相關資料、中國
    信託陳報之楊淑芬信用卡、現金卡申請書及交易明細資料等
    在卷足憑（九十五年度偵字第三四三三號卷第十五至十八頁
    、第六三至一二四頁）。而被告配偶蘇聖智係擔任臺灣警察
    專科學校工友，分派至廚房擔任烹飪工作，無權決定或推舉
    教職人員一節，亦有該校九十五年三月九日警專總字第○九
    五○○○一○一一號函在卷可稽（同上偵查卷第五六頁），
    被告上揭所辯，顯與事實不符，無從採信，被告詐騙何丙○○之犯行，洵足認定。至於檢察官移送併辦意旨書上認被告
    詐騙達八十八萬六千九百元之金額，經何丙○○當庭證稱該
    金額包含遲延利息及自己刷卡消費之部分，本院詳閱上揭帳
    單後，認定被告詐騙之時間、地點、方式及金額詳如附表四
    所示，共計八十二萬三千三百十八元。
六、綜上所述，本案被告犯行，事證明確，自應依法論罪科刑。
、論罪科刑之依據：
一、核被告所為，就事實欄壹之一部分，係犯刑法第三百三十九
    條第一項詐欺取財罪、第三百三十九條之二第一項之非法由
    自動付款設備取財罪。就事實欄壹之二部分，第三百三十五
    條第一項侵占罪、第三百三十九條第一項詐欺取財罪、第三
    百三十九條之二第一項之非法由自動付款設備取財罪、第二
    百十六條、第二百十條行使偽造私文書罪。就事實欄一之三
    部分，係犯第三百三十九條第一項詐欺取財罪。（公訴人起
    訴書認被告另涉犯刑法第三百三十九條第二項之詐欺得利罪
    嫌，應屬誤會）
二、查被告行為後，刑法於九十四年一月七日修正、九十四年二
    月二日總統公布，於九十五年七月一日施行，其中刪除刑法
    第五十六條，修正第二條、第三十條、第五十五條規定。按
    行為後法律有變更者，適用行為時之法律，但行為後之法律
    有利於行為人者，適用最有利於行為人之法律，現行刑法第
    二條第一項訂有明文，此即從舊從輕原則。此條規定乃與刑
    法第一條罪刑法定主義契合，而貫徹法律禁止溯及既往原則
    ，係規範行為後法律變更所生新舊法律比較適用之準據法，
    是刑法第二條本身雖經修正，但刑法第二條既屬適用法律之
    準據法，本身尚無比較新舊法之問題，應一律適用裁判時之
    現行刑法第二條規定以決定適用之刑罰法律，先予辨明。又
    以本次刑法修正之比較新舊法，應就本案罪刑有關之牽連犯
    、連續犯暨其他法定法定加減原因與加減例等一切情形，綜
    其全部罪刑之結果而為比較（最高法院九十五年五月二十三
    日九十五年度第八次刑庭會議決議可資參照）。經查：
  (一)第三百三十五條第一項侵占罪、第三百三十九條第一項詐欺
    取財罪、第三百三十九條之二第一項之非法由自動付款設備
    取財罪之法定刑罰金刑部分，據修正後刑法施行法增訂第一
    條之一：「中華民國九十四年一月七日刑法修正施行後，刑
    法分則編所定罰金之貨幣單位為新臺幣。九十四年一月七日
    刑法修正時，刑法分則編未修正之條文定有罰金者，自九十
    四年一月七日刑法修正施行後，就其所定數額提高為三十倍
    。但七十二年六月二十六日至九十四年一月七日新增或修正
    之條文，就其所定數額提高為三倍」及刑法第三十三條第五
    款修正為：「主刑之種類如下：五、罰金：新臺幣一千元以
    上，以百元計算之」等規定，是依修正後之法律，上開各罪
    罰金刑與被告行為時之刑罰法律，即罰金罰鍰提高標準條例
    第一條前段規定之提高倍數十倍及現行法規所定貨幣單位折
    算新台幣條例第二條折算為新台幣後計算，罰金刑最高額均
    相同，然行為時法律之罰金刑最低額換算為新臺幣僅為新臺
    幣三元，修正後最低額均提高為新台幣一千元。因此，比較
    上述修正前、後之刑罰法律，自以被告行為時關於科處罰金
    刑之法律較有利於被告。
  (二)刑法第五十六條連續犯及刑法第五十五條後段之牽連犯規定
    ，均業於九十四年一月七日刪除，並於九十五年七月一日施
    行。而被告行為時法，對於連續犯行論以一罪，並得加重其
    刑，及就牽連犯關係從一重處斷。於新法修正施行後，行為
    人之數犯罪行為或方法、結果之數犯罪行為，即須分論併罰
    。此刪除雖非犯罪構成要件之變更，但顯已影響行為人刑罰
    之法律效果，自屬法律有變更，依新法第二條第一項規定，
    比較新、舊法結果，仍應適用較有利於被告之行為時法律即
    舊法論以連續犯或牽連犯。
  (三)綜合上述各條文修正前、後之比較，揆諸前揭最高法院決議
    及修正後刑法第二條第一項規定之「從舊從輕」原則，自應
    適用被告行為時之法律，即修正前刑法之相關規定及罰金罰
    鍰提高標準條例第一條前段及同條例修正前第二條規定，予
    以論處。而從刑附屬於主刑，故依主刑之修正前刑法所適用
    之規定。
三、被告於丁○○中國信託信用卡背面及附表三編號一至六簽帳
    單上偽造丁○○之署押係偽造私文書之部分犯行，偽造私文
    書係行使偽造私文書之階段行為，均不另論罪。被告多次行
    使偽造私文書及詐欺取財、非法由自動付款設備取財罪之犯
    行，均時間緊接、手段相同，所犯構成要件相同之罪名，顯
    係基於概括犯意所為，應各依連續犯規定論以一罪，並均加
    重其刑。又被告所犯行使偽造私文書及詐欺取財、詐欺得利
    、非法由自動付款設備取財罪、侵占罪各罪間，有方法結果
    之牽連犯關係，應從一重之行使偽造私文書罪處斷。
四、被告連續於道生幼稚園、幼發拉底托兒所連續詐騙甲○○、
    丁○○及銀行等事實，業經本院審認如上，應屬連續犯及牽
    連犯之行為。公訴人於準備程序中主張此部分犯罪事實為數
    罪併罰，應屬有誤。另公訴人僅就事實欄壹之一、二之(二)部
    分提起公訴，惟被告確有如事實欄所載之全部犯行，有如上
    述，且依刑事訴訟法第二百六十七條規定，其一部起訴之效
    力自及於全部連續犯之犯罪事實，況檢察官已就未經起訴之
    事實欄壹之三移請本院併案審理（九十五年度毒偵字第三四
    三三號），本院自得就全部有連續犯及牽連犯行之裁判上一
    罪部分，併予審判。
五、審酌被告智識程度，本案犯罪之動機、手段、目的，任職在
    不同幼稚園，卻一再詐騙同事，犯罪後飾詞卸責，不知悔悟
    之犯後態度，及詐騙金額高達上百萬，事後詐騙款項並未償
    還銀行，其中使用丁○○現金卡之卡費，係由丁○○另借款
    清償等一切情狀，量處如主文所示之刑，以示嚴懲。附表三
    編號一之六簽帳單一式二聯，均未經扣案，經中國信託陳報
    其中特約商店存根聯已逾約定保存年限，而無從提供，持卡
    人存根聯則屬被告所有供犯罪所用之物，無從證明業已滅失
    應依修正前刑法第三十八條第一項第二款之規定沒收，另丁○○中國信託信用卡背面「丁○○」之署押一枚，依刑法第
    二百十九條之規定，不問屬於犯人與否，均宣告沒收。
據上論斷，應依刑事訴訟法第二百九十九條第一項前段，刑法第
二條第一項前段、修正前刑法第五十六條、第五十五條、刑法第
二百十六條、第二百十條、第三百十五條第一項、第三百三十五
條第一項、第三百三十九條第一項、第三百三十九條之二第一項
、修正前刑法第三十八條第一項第二款、刑法第二百十九條，罰
金罰鍰提高標準條例第一條前段，判決如主文。
本案經檢察官林禎瑩到庭執行職務。
中    華    民    國    95    年    10    月    31    日
                  刑事第十庭審判長法  官  吳秋宏
                                  法  官  林柏泓
                                  法  官  紀文惠
以上正本證明與原本無異。
如不服本判決，應於判決送達後10日內，向本院提出上訴狀。
                                  書記官  劉新怡
中    華    民    國    95    年    10    月    31    日
附錄本案論罪科刑法條全文
中華民國刑法第216條
（行使偽造變造或登載不實之文書罪）
行使第 210 條至第 215 條之文書者，依偽造、變造文書或登載不實
事項或使登載不實事項之規定處斷。
中華民國刑法第210條
（偽造變造私文書罪）
偽造、變造私文書，足以生損害於公眾或他人者，處 5 年以下有
期徒刑。
中華民國刑法第315條
（妨害書信秘密罪）
無故開拆或隱匿他人之封緘信函、文書或圖畫者，處拘役或 3 千
元以下罰金。無故以開拆以外之方法，窺視其內容者，亦同。
中華民國刑法第335條
（普通侵占罪）
意圖為自己或第三人不法之所有，而侵占自己持有他人之物者，
處 5 年以下有期徒刑、拘役或科或併科 1 千元以下罰金。
前項之未遂犯罰之。
中華民國刑法第339條
（普通詐欺罪）
意圖為自己或第三人不法之所有，以詐術使人將本人或第三人之
物交付者，處5年以下有期徒刑、拘役或科或併科1千元以下罰金
。
以前項方法得財產上不法之利益或使第三人得之者，亦同。
前二項之未遂犯罰之。
中華民國刑法第339條之2
（違法由自動付款設備取得他人之物之處罰）
意圖為自己或第三人不法之所有，以不正方法由自動付款設備取
得他人之物者，處3年以下有期徒刑、拘役或1萬元以下罰金。
以前項方法得財產上不法之利益或使第三人得之者，亦同。


司法院資訊處製作；財團法人民間司法改革基金會備份。
